【裁判字號】    97,基簡,950
【裁判日期】    971202
【裁判案由】    損害賠償
【裁判全文】
臺灣基隆地方法院基隆簡易庭民事判決
原      告  丙○○
被      告  甲○○
訴訟代理人  乙○○
上列當事人間請求損害賠償事件，本院於民國97年11月18日辯論
終結，茲判決如下：
    主      文
原告之訴及假執行之聲請均駁回。
訴訟費用新臺幣肆仟伍佰貳拾元由原告負擔。
    事實及理由
一、原告起訴主張：原告於民國93年2月9日將坐落基隆市○○區
    ○○段第251地號土地上建號6396號建物即門牌為基隆市○
    ○區○○街271號1至4樓房屋（下稱系爭房屋）出租予訴外
    人陳齊峰，約定租期自93年２月10日起至97年２月９日止共
    計五年，租金為每月新臺幣 (下同)2萬元，房屋租賃契約並
    經本院公證處公證在案。原告復於94年11月24日與被告訂立
    買賣契約，由原告以860萬元，將坐落系爭房屋及基地應有
    部分出賣與被告，惟雙方有特別約定，租金仍由原告收取；
    嗣因系爭房屋及基地應有部分設有抵押權，原債權人不同意
    塗銷，致被告無法向銀行貸得款項以支付價金，兩造乃於95
    年1月13日簽訂「協議書」，約定由原告於2個月內負責理清
    ，並將系爭房屋及基地應有部分移轉予被告，否則原告應「
    補償」被告30萬元之違約金，原訂買賣契約「即告終止」，
    雙方各不相干；原告並已於95年1月25日將系爭房屋及基地
    應有部分移轉予被告，惟被告仍無法向銀行貸得款項以支付
    價金，依雙方簽訂之「協議書」約定，系爭房屋及基地應有
    部分之買賣契約應已合意解除，被告向訴外人陳齊峰收取之
    租金42萬元 (自96年2月至97年10月之租金)自應返還原告，
    然被告拒不返還，為此依契約解除後回復原狀之法律關係提
    起本件訴訟，請求判命被告應給付原告42萬元，及自民事起
    訴狀繕本送達被告之翌日起至清償日止按年息百分之5計算
    之利息，併陳明願供擔保，請准宣告假執行。
二、被告對於原告先於93年2月9日將系爭房屋出租予訴外人陳齊
    峰，後於94年11月24日將系爭房屋及基地應有部分出賣與被
    告，嗣兩造於95年1月25日簽訂「協議書」等情並不爭執，
    惟以：(一)依據民法第425條「買賣不破租賃」原則，原告
    將系爭房屋出賣予被告後，已無權向訴外人陳齊峰收取租金
    ，至於被告與訴外人陳齊峰間之收租實際情形，與原告無涉
    ，何況被告並未收取訴外人陳齊峰所交付之任何租金。(二)
    兩造間所簽訂之「協議書」係以原告交付30萬元為兩造合意
    解除系爭房屋及基地應有部分買賣契約之停止條件，然原告
    迄今仍未給付被告30萬元，條件尚未成就，因之兩造就系爭
    房屋及基地應有部分之買賣契約尚未合意解除等語置辯，並
    聲明：原告之訴駁回；如受不利益之判決，願供擔保請准宣
    告免為假執行。
三、按契約解除時，當事人雙方回復原狀之義務，除法律另有規
    定或契約另有訂定外，依左列之規定：一  由他方所受領之
    給付物，應返還之。二  受領之給付為金錢者，應附加自受
    領時起之利息償還之。三  受領之給付為勞務或為物之使用
    者，應照受領時之價額，以金錢償還之。四  受領之給付物
    生有孳息者，應返還之。五  就返還之物，已支出必要或有
    益之費用，得於他方受返還時所得利益之限度內，請求其返
    還。六  應返還之物有毀損、滅失或因其他事由，致不能返
    還者，應償還其價額，民法第259條定有明文。依民法第259
    條規定之意旨，契約解除後，當事人雙方互負回復原狀之義
    務，以依契約由他方所受領之給付物為限。本件原告主張原
    告先於93年2月9日將系爭房屋出租予訴外人陳齊峰，後於94
    年11月24日將系爭房屋及基地應有部分出賣與被告，嗣兩造
    於95年1月13日簽訂「協議書」，原告並已於95年1月25日將
    系爭房屋及基地應有部分移轉予被告，惟被告仍無法向銀行
    貸得款項以支付價金，依雙方簽訂之「協議書」約定，系爭
    房屋及基地應有部分之買賣契約應已合意解除，被告向訴外
    人陳齊峰收取之租金42萬元 (自96年2月至97年10月之租金)
    自應返還原告等情，其中關於兩造業已合意解除買賣契約及
    被告已收取訴外人陳齊峰所交付之租金42萬元部分為被告所
    否認，原告並未舉證證明被告有收取訴外人陳齊峰交付之租
    金，已有可議。退而言之，縱使原告所主張兩造間就系爭房
    屋屋及基地應有部分之買賣契約業已合意解除及被告已收取
    訴外人陳齊峰租金42萬元等情均為真實，然被告向訴外人陳
    齊峰所收取之租金42萬元，係被告本於民法425條第1項之規
    定，法定繼受原告之出租人之地位，而行使租賃契約所生之
    權利，因被告向訴外人陳齊峰所收取之租金42萬元，乃係間
    接基於被告與訴外人陳齊峰間另一租賃契約而來，而非原告
    直接基於兩造就系爭房屋及基地應有部分之買賣契約所為之
    「給付」，故原告訴請回復原狀之範圍，尚難及於被告基於
    另一租賃契約所收取之租金「給付」，故原告本於解除契約
    後回復原狀之法律關係，請求被告返還租金42萬元，即屬無
    據，而應不准許。
四、綜上所述，原告之訴於法無據，應予駁回。又原告之訴既應
    駁回，則其假執行之聲請，亦因訴之駁回而無所附麗，應併
    駁回之。又被告既未受不利益之判決，則其免為假執行聲請
    之條件尚未成就，本院自不須宣告之，併予敘明。
五、據上論結，本件原告之訴為無理由，依民事訴訟法第78條、
    第87條第１項，判決如主文。
中    華    民    國    97    年    12    月     2    日
                  基隆簡易庭法  官  徐世禎
以上正本係照原本作成。
對於本件判決如有不服，應於收受送達後20日內向本院提出上訴
書狀，上訴於本院合議庭，並按他造當事人之人數附具繕本。
中    華    民    國    97    年    12    月    2     日
                            書記官   周素秋


司法院資訊處製作；財團法人民間司法改革基金會備份。
